臺灣高等法院臺南分院刑事判決
111年度上易字第311號
上  訴  人  臺灣臺南地方檢察署檢察官
被      告  郭炳南


上列上訴人因被告竊盜案件，不服臺灣臺南地方法院111年度易
字第155號中華民國111年5月4日第一審判決（起訴案號：臺灣臺
南地方檢察署110年度偵字第17868號），提起上訴，本院判決如
下：
    主  文
原判決關於郭炳南被訴於民國一一零年一月二十六日及一一零年
一月二十八日竊取郭文欽之物諭知無罪部分撤銷。
    理  由
壹、公訴意旨略以：被告郭炳南意圖為自己不法之所有，基於竊
    盜之犯意，於民國110年1月26日7時3分許，及110年1月28日
    21時18分許，2次前往與郭文欽等人共同經營，位在臺南市○
    ○區○○路00號、00號「○○○○○○○」之倉庫內，竊取郭文欽所有
    美好品牌藍芽喇叭20個、藍芽耳機20個等物。因認被告涉犯
    刑法第320條第1項之竊盜罪嫌。
貳、上訴範圍確認
   「上訴得對於判決之一部為之。」「對於判決之一部上訴者
   ，其有關係之部分，視為亦已上訴。」刑事訴訟法第348條第
   1項、第2項前段定有明文。其中所謂「有關係之部分」，係
   指犯罪事實具實質上一罪或裁判上一罪關係者，依上訴不可
   分之原則，就其中一部上訴之效力及於全部而言。而起訴之
   犯罪事實，究屬為可分之併罰數罪，抑為具單一性不可分關
   係之實質上或裁判上一罪，檢察官起訴書如有所主張，固足
   為法院審判之參考，然法院認事、用法職權之適法行使，並
   不受檢察官主張之拘束。而法院既認被告被訴之各罪間並無
   實質上一罪或裁判上一罪關係，其間不生上揭所謂之上訴不
   可分關係（最高法院100年度台上字第4890號判決意旨參照）
   。又單一性案件，由於在實體法上之刑罰權單一，在訴訟法
   上為一個審判客體，就其全部事實，自應合一審判，不得割
   裂為數個訴訟客體；是以此類案件之追訴、審判，應適用起
   訴不可分、審判不可分及上訴不可分諸原則，此觀刑事訴訟
   法第267條、第348條第2項等規定自明。而單一性案件，包括
   事實上一罪暨法律上一罪之實質上一罪（如接續犯、繼續犯
   、集合犯、結合犯、吸收犯、加重結果犯等屬之）及裁判上
   一罪（如想像競合犯及刑法修正前之牽連犯、連續犯等屬之
   ）案件。至所謂「單一性不可分」，必須全部事實之各部分
   俱成立犯罪，始足當之，如其中部分有應為無罪、免訴或不
   受理判決，即與有罪部分無不可分關係可言（最高法院99年
   度台上字第2643號判決意旨參照）。查：本件檢察官僅就被
   告被訴於110年1月26日7時3分、28日21時18分，在○○○○○○○倉
   庫內，竊取告訴人郭文欽之物部分提起上訴，為上訴書所載
   明，因本院審理後，認被告該部分被訴犯行犯罪不能證明，
   此部分犯行即與被告其餘被訴犯行無何裁判上或實質上一罪
   之單一性案件關係（原判決認定被告於同一時間、地點，竊
   得王俊霖所有之物而犯竊盜罪，即起訴書附表編號２⑸⑻，此部
   分不在上訴審理範圍），而無刑事訴訟法第348條第2項規定
   ，對於判決之一部上訴者，其有關係之部分，視為亦已上訴
   之適用，核先敘明。
參、犯罪事實應依證據認定之，無證據不得認定其犯罪事實；又
    不能證明被告犯罪者，即應諭知無罪之判決，刑事訴訟法第
    154條、第301條第1項分別定有明文。基於無罪推定原則，
    被告犯罪之事實應由檢察官提出證據，並指出證明方法加以
    說服，使法院達於確信之程度，始得為被告有罪之認定，否
    則，即應諭知被告無罪，由檢察官蒙受不利之訴訟結果，此
    為檢察官於刑事訴訟個案中所負之危險負擔，即實質舉證責
    任。而被告否認犯罪，並不負任何證明責任，僅於訴訟進行
    過程中，因檢察官之舉證，致被告將受不利益之判斷時，被
    告為主張犯罪構成要件事實不存在而提出某項有利於己之事
    實時，始需就其主張提出或聲請法院調查證據，然僅以證明
    該有利事實可能存在，而動搖法院因檢察官之舉證對被告所
    形成之不利心證為已足，並無說服使法院確信該有利事實存
    在之必要。此為被告於訴訟過程中所負僅提出證據以踐行立
    證負擔，而不負說明責任之形式舉證責任，要與檢察官所負
    兼具提出證據與說服責任之實質舉證責任有別（最高法院10
    0年度台上字第6294號判決意旨參照）。
肆、公訴意旨認為被告涉犯竊盜罪嫌，係依告訴人郭文欽之指訴
    、證人李冠輝、王俊霖、莊志遠之證述，臺南市政府警察局
    第二分局扣押筆錄、扣押物品目錄表、贓物認領保管單、現
    場照片、監視紀錄光碟及翻拍照片等證據為憑。被告則堅詞
    否認犯行，辯稱：郭文欽的那些東西我沒有偷，藍芽耳機比
    較大，又是盒裝，我只拿小物品等語。
伍、經查：
一、告訴人郭文欽於偵查中，僅指稱被告於110年1月23日8時13
    分、25日7時1分、26日7時3分、27日22時8分、28日21時18
    分、29日7時7分前往○○○○○○○竊取物品，其失竊之物品為美
    好品牌藍芽喇叭20個、藍芽耳機20個等語（警卷第30-31頁
    ），然對於被告具體行竊之時間並無法特定（偵卷第26頁、
    53頁）。
二、告訴人郭文欽於原審審理期日，雖依警卷第105頁下方照片
    指出其失竊物品所所擺放之位置（原審卷第118-119頁），
    惟其亦證稱：從監視錄影不容易看出來被告拿了哪些東西，
    依他去的時候確定看到他放到袋子裡面（同卷第119-120頁
    ）等語，且告訴人郭文欽於原審指稱被告竊取「黃色的東西
    」等錄影畫面，為110年1月29日之錄影畫面（同卷第120-12
    1頁），亦無法確認上開「黃色的東西」為何物（同卷第123
    頁），就檢察官詢問關於警詢指稱失竊物品為美好品牌藍芽
    喇叭20個、藍芽耳機20個依據為何，其證稱：因為我有放比
    較象徵性品牌的東西，我放在裡面就一直陸陸續續不見，因
    為我們實際上有錄製影片只有後面那一段時間，可是我從那
    個時間就一直在不見，因為其他商品也很多，所以我就寫一
    個比較象徵的物品，我沒有辦法確認被告拿了哪些物品，我
    有看到他拿東西，有的時候拿完是放在螢幕上看不出來的地
    方，我沒有清點過等語（同卷第123-125頁），實無法確認
    所稱物品遭竊之時間、數量。
三、復經原審勘驗郭文欽提出之110年1月26日、28日監視錄影檔
    案，均無法確認被告是否有如告訴人郭文欽所指，竊取美好
    品牌藍芽喇叭20個、藍芽耳機20個之行為（原審卷第178-17
    9頁），且上開物品數量、體積均非微小，以原審勘驗監視
    錄影紀錄之結果，監視器鏡頭係由上方直接拍攝被告當時所
    在位置（原審卷第203-204頁），如被告確實有竊取上開為
    數不少之物品，於監視錄影紀錄中應有所呈現，而非如原審
    勘驗結果，均無相關之舉動。　
四、綜上，依檢察官所舉之客觀證據，均無法佐證告訴人郭文欽
    之指訴，此部分犯罪事實即屬無法證明。　　　
陸、撤銷原判決之理由
    本件並無其他證據足以補強告訴人郭文欽之指訴，此部分之
    犯罪尚屬無法證明，原判決以被告此部分犯行犯罪無法證明
    ，其結論雖無違誤，然檢察官或自訴人以實質上一罪或裁判
    上一罪起訴或自訴之案件，法院僅有單一審判權，故其審判
    為不可分。法院審理之結果，若認其中一部分有罪，另一部
    分不能證明其犯罪者，僅須於有罪判決理由內敘明該部分應
    不另為無罪之諭知即可，毋須於主文內另行諭知該部分無罪
    ，否則即與審判不可分之原則有違（最高法院99年度台上字
    第2123號判決意旨參照）。起訴之犯罪事實，究屬為可分之
    併罰數罪，抑為具單一性不可分關係之實質上或裁判上一罪
    ，檢察官起訴書如有所主張，固足為法院審判之參考。然縱
    公訴人主張起訴事實屬實質上一罪或裁判上一罪關係之案件
    ，經法院審理結果，認應屬併罰數罪之關係時，則為法院認
    事、用法職權之適法行使，並不受檢察官主張之拘束。此際
    ，於認係屬單一性案件之情形，因其起訴對法院僅發生一個
    訴訟關係，如經審理結果，認定其中一部分成立犯罪，他部
    分不能證明犯罪者，即應就有罪部分於判決主文諭知論處之
    罪刑，而就無罪部分，經於判決理由欄予以說明論斷後，敘
    明不另於判決主文為無罪之諭知即可，以符訴訟主義一訴一
    判之原理（最高法院100年度台上字第4890號判決意旨參照
    ）。本件起訴意旨認為，被告於110年1月26日、1月28日竊
    取告訴人郭文欽之物（即起訴書附表編號４⑶⑸），與同日、
    同一處所，被告竊取王俊霖之物之犯行（即起訴書附表編號
    ２⑸⑻），應依被害人之人數，論以數罪併罰（另見原審卷第4
    6頁公訴檢察官之意見），然竊盜屬財產法益，於同一時間
    、地點，出於單一犯意而以一行為竊取不同被害人之財物，
    屬想像競合之裁判上一罪（最高法院73年度台上字第3629號
    、76年度台上字第2208號判決意旨參照），起訴意旨容有誤
    解，法院則不受拘束。然原判決於判決理由中載明，應依犯
    罪之時間，在犯行客觀上明確可分之情況下，依犯罪時間數
    罪併罰，則就同一時間內竊取不同被害人物品之行為，自應
    論以想像競合之裁判上一罪，於此前提下，被告被訴於110
    年1月26日7時3分、110年1月28日21時18分，竊取告訴人郭
    文欽（即起訴書附表編號４⑶⑸）、王俊霖之物（即起訴書附
    表編號２⑸⑻）等犯行，原判決既認為如成立犯罪屬裁判上一
    罪關係，而就其中被告竊取告訴人王俊霖之物部分為有罪之
    裁判，另認為被告被訴上開竊取告訴人郭文欽之物部分，犯
    罪無法證明，則因該部分犯行如經認定有罪應與竊取告訴人
    王俊霖之物部分為裁判上一罪之關係，為單一性案件，基於
    一訴一判之訴訟原理，即應就犯罪無法證明部分，不另為無
    罪之諭知，原判決於主文欄另宣告此部分無罪，即有違誤之
    處（原判決於主文欄宣告無罪部分，為被告被訴竊取告訴人
    郭文欽物品部分，其餘則不另為無罪諭知，見主文欄、原判
    決第5-6頁之記載），檢察官以原判決於主文諭知無罪違法
    為由提起上訴，非無理由，應就此部分主文欄無罪之諭知予
    以撤銷，並不另為無罪之諭知。
柒、應適用之程序法條：刑事訴訟法第369條第1項前段、第364
    條。
本案經檢察官郭俊男提起公訴、檢察官黃信勇提起上訴、檢察官
陳昱旗到庭執行職務。
中　　華　　民　　國　　111 　年　　8 　　月　　9 　　日
                  刑事第一庭    審判長法　官  楊清安
                                      法　官  陳顯榮
                                      法　官  蕭于哲
以上正本證明與原本無異。
不得上訴。
　　　　　　　　　　　　　　　　　　　書記官  鄭信邦
中　　華　　民　　國　　111 　年　　8 　　月　　9 　　日